【裁判字號】    95,交聲,742
【裁判日期】    951229
【裁判案由】    違反道路交通管理處罰條例聲明異議
【裁判全文】
臺灣士林地方法院交通事件裁定        95年度交聲字第742 號
原處分機關  交通部公路總局臺北區監理所基隆監理站
異  議  人
即受處分人  松佳交通有限公司
代  表  人  甲○○
上列異議人即受處分人因違反道路交通管理處罰條例案件，對於
交通部公路總局臺北區監理所基隆監理站民國95年9 月15日基監
字第裁42-DB0000000號裁決聲明異議（原舉發案號：桃園縣警察
局舉發違反道路交通管理事件通知單桃警局交字第DB0000000 號
），本院裁定如下：
    主  文
異議駁回。
    理  由
一、按道路交通安全規則第79條第1 項第6 款規定，不符合規定
    之傾卸框式大貨車不得裝載砂石、土方。又裝載砂石、土方
    未依規定使用專用車輛或其專用車廂未合於規定或變更車廂
    者，處汽車所有人新臺幣（下同）40,000元以上80,000元以
    下罰鍰，並當場禁止通行，道路交通管理處罰條例第29條之
    1 第1 項定有明文。
二、原處分意旨略以：異議人即受處分人松佳交通有限公司所有
    之車牌號碼GW-200號營業貨運曳引車，拖曳車牌號碼08-KT
    號營業半拖車，於民國95年8 月5 日下午2 時30分許，行經
    桃園縣八德市○○路與建國路路口處，因裝載砂石、土方未
    依規定使用專用車輛，經警攔停舉發違規，爰依道路交通管
    理處罰條例第29條之1 第1 項規定，裁處罰鍰40,000元。
三、異議意旨略以：系爭車輛是靠行的車輛，司機說當時他是載
    污泥而非砂石，載污泥是用雜物斗，不知道為何會被舉發違
    規變更設計，依照公路法砂石專用車部分的規定，載運雜物
    沒有長寬高的問題，與載運土方的情形不同，系爭車輛所托
    掛車牌號碼08-KT 號車斗乃是框式傾卸式之雜物斗，所以板
    證上並無長、寬、高之紀錄，但此罰單載明之內容為「裝載
    砂石變更車廂（加高15cm），經測量長82cm，寬24cm，高67
    cm」，此與載運砂石之情形並不相同，據此聲明異議云云。
四、經查：
  (一)異議人即受處分人松佳交通有限公司所屬之車牌號碼GW-200
    號營業貨運曳引車，拖曳車牌號碼08-KT 號框式傾卸式雜物
    斗之營業半拖車，載運物品，於95年8 月5 日下午2 時30分
    許，行經桃園縣八德市○○路與建國路路口處之事實，業據
    異議人之代表人甲○○自承在卷，並有桃園縣警察局桃警局
    交字第DB0000000 號舉發違反道路交通管理事件通知單影本
    1 紙及彩色照片3 張附卷可稽，此部分事實洵堪認定。
  (二)詰之證人即舉發本件違規事實之桃園縣警察局交通隊八德交
    通小隊員警乙○○到庭結證稱：95年8 月5 日下午2 點30分
    ，在桃園縣八德市○○路與建國路口執行取締交通違規，發
    現GW-200號營業曳引車，托附半拖車車號08-KT 號載運砂石
    ，我們攔停該車，請對方出示駕照、行照，但是司機張金裕
    出示的半拖證上面沒有砂石專用車的記載，我就告訴司機員
    ，他載運砂石，但是沒有使用砂石專用車，司機回答說這臺
    車原本就是載運砂石，他申請的是載運砂石的砂石專用車，
    是監理站核發證件有問題，我就依規定測量，後來以變更車
    體，請他回監理單位重新驗車，事後他們公司有申訴，坦承
    該車不是砂石專用車斗，是載運雜物的車斗，我有回函給監
    理單位，既然違規公司坦承不是使用專用車斗，違規處罰法
    條不變，但是違規事實更正為載運砂石土方，未依規定使用
    砂石專用車廂；證件上如果是砂石車專用的證件，會有如今
    日庭呈之相類證件其上之記載事項（庭呈砂石專用車拖車使
    用證相類之證件照片1 張），半拖車上面載運之物若為污泥
    ，不能用雜物車斗載運，因為會滲透，應該要用船型車斗，
    本件查獲的車斗並不是船型車斗，可證載運之物並非污泥，
    且地面也沒有滲透出水份，都很乾燥，所以研判所載運之物
    應為砂石，而非污泥等語明確（參本院95年12月14日訊問筆
    錄），查證人乙○○與異議人素昧平生，並無嫌隙，係依法
    執行勤務之公務員，當無設詞誣陷致己身負偽證重罪之必要
    ，且證人所證本件查獲經過事實，具體明確，佐以證人證述
    已執行取締交通勤務10年，其有取締砂石車之經驗，堪認證
    人應無誤判違規事實之虞，本院既查無證據足資證明員警有
    捏造事實違法取締之情事，則執勤警員本其維護交通秩序、
    安全職責所為之舉發，自應受到合法、正確之推定，其證言
    並無瑕疵而堪採信。
  (三)按交通部91年1 月31日交路字第0910001008號函所發布之修
    正後「裝載砂石、土方之傾卸式車輛登檢砂石專用車作業規
    定」，其第3 項明定，登檢為「砂石專用車」之車輛，其行
    車執照及拖車使用證應加註俱廂內框長、寬、高及「砂石專
    用車」字樣，公路監理機關並在公路監理電腦中註記為砂石
    專用車，方得以認定為砂石專用車。查本件車牌號碼08-KT
    號框式傾卸式之營業半拖車，其拖車使用證非但未加註俱廂
    內框長、寬、高及「砂石專用車」字樣，亦未於公路監理機
    關之公路監理電腦中註記為砂石專用車，此有車牌號碼08-K
    T 號營業半拖車拖車使用證影本1 張及公路監理機關之拖車
    車籍查詢資料1 份附卷可稽，可證該車牌號碼08-KT 號之營
    業半拖車並非砂石專用車，合先敘明。
  (四)異議人辯以：司機所載為污泥，並非砂石云云，惟查交通部
    就有關砂石、土方之認定，尚包括水泥塊及乾拌水泥砂在內
    ，此有交通部95年1 月4 日交路字第0940067397號及95年10
    月5 日交路字第0950051908號函文2 紙在卷足憑，核其訂立
    意旨，在於水泥塊及乾拌水泥砂兼有密度高，若載運之數量
    達一定程度，若非專用車輛，無論行進煞車皆有可能造成其
    他用路人危險之虞，此與砂石、土方之性質無異，故一併列
    入函攝之範圍，況查道路交通管理處罰條例第29條之1 第1
    項之規定，未依規定使用專用車輛載運之物並不限於砂石，
    尚包括土方在內，本件就卷附之採證照片以觀，所載之物若
    非砂石，仍屬土方之範圍，異議人所辯無非卸責之詞，委不
    足採。異議人另辯以：不知何以被舉發違規變更設計云云，
    查受舉發之第一時間，乃因駕駛張金裕誤導員警以監理站核
    發證件有問題，員警誤以本拖車仍為砂石專用車，所以才丈
    量車斗之高度，惟其後異議人已自承其車斗非砂石專用車斗
    ，故以員警變更其舉發事實為「載運砂石、土方未依規定使
    用砂石專用車廂」，此有舉發單位就陳述內容提供意見之意
    見書1 紙在卷可佐，本件違規事實明確，裁決機關依上揭規
    定裁處並無違誤。
  (五)末查，本條例之處罰，受舉發違反道路交通管理事件之受處
    罰人，認為受舉發之違規行為應歸責他人者，應於舉發違反
    道路交通管理事件通知單應到案日期前，檢附相關證據及應
    歸責人相關證明文件，向處罰機關告知應歸責人，處罰機關
    應即另行通知應歸責人到案依法處理。逾期未依規定辦理者
    ，仍依本條例各該違反條款規定處罰，道路交通管理處罰條
    例第85條第1 項定有明文。本件異議人於接受舉發違反道路
    交通管理事件通知單後，應於舉發通知單所示之到案日期前
    ，向處罰機關告知違規駕駛人，然該公司並未於規定時間內
    告知，故本件以異議人為處罰對象，於法並無不合，附此敘
    明。
五、從而原處分機關依道路交通管理處罰條例第29條之1 第1 項
    規定，裁處罰鍰40,000元，核無不當。本件異議為無理由，
    應予駁回。
據上論斷，應依道路交通案件處理辦法第19條，裁定如主文。
中    華    民    國    95    年    12    月    29    日
                  交通法庭法  官  黃潔茹
以上正本證明與原本無異。
如不服本裁定應於送達後5 日內向本院提出抗告狀。
                          書記官  柳瑞宗
中    華    民    國    95    年    12    月    29    日


司法院資訊處製作；財團法人民間司法改革基金會備份。
